【裁判字號】    95,訴,700
【裁判日期】    950728
【裁判案由】    違反著作權法
【裁判全文】
臺灣臺南地方法院刑事判決               95年度訴字第700號
公  訴  人  臺灣臺南地方法院檢察署檢察官
被      告  乙○○
上列被告因違反著作權法案件，經檢察官提起公訴（95年度偵字
第2723號）被告就被訴之事實為有罪之陳述，本院裁定進行簡式
審判程序，判決如下：
    主  文
乙○○連續意圖銷售而擅自以重製於光碟之方法侵害他人之著作
財產權，處有期徒刑拾月，緩刑年。扣案之盜版「PlayStat
ion 2」系統遊戲軟體光碟貳佰肆拾伍片、「真三國無雙中文版
」、「真三國無雙２中文版」、「真三國無雙３」、「真三國無
雙４」、「戰國無雙」及「戰國無雙猛將傳」各壹片（總計貳佰
伍拾壹片）、電腦主機壹台（含內建BDVD燒錄器壹台）、銀行存
摺壹本、棉套壹批及空白光碟片壹佰陸拾片，均沒收。
    事  實
一、乙○○明知「PlayStation」之商標圖樣，業經日商新力電
    腦娛樂股份有限公司（下稱新力公司）向經濟部中央標準局
    （現改制為智慧財產局）申請核准註冊登記，取得商標專用
    權，指定使用於電腦、錄有電腦程式之磁碟、磁卡、磁帶及
    光碟等商品，現仍於商標專用期間內，未得商標權人同意或
    授權，不得於同一商品使用相同之商標圖樣；又明知「Play
    Station 2」系統遊戲軟體光碟內所儲存之「Library  Prog
    rams」電腦軟體，為新力公司享有著作權之電腦程式著作，
    非經新力公司之同意或授權，不得擅自重製或意圖營利而以
    移轉所有權之方法散布；且明知新力公司產製之「PlayStat
    ion 2」系統遊戲軟體光碟片，於電視遊樂器執行使用時，
    在電視影像畫面會呈現前揭「PlayStation」商標圖樣，足
    以使消費者誤認該遊戲光碟係新力公司所生產發行；亦明知
    「真三國無雙中文版」、「真三國無雙２中文版」、「真三
    國無雙３」、「真三國無雙４」、「戰國無雙」及「戰國無
    雙猛將傳」等遊戲光碟（須在新力公司產製之電腦遊戲機「
    PlayStation 2」中方能執行），係台灣光榮綜合資訊股份
    有限公司（下稱光榮公司）擁有著作權之電腦程式著作，非
    經光榮公司之同意或授權，亦不得擅自重製或意圖營利而以
    移轉所有權之方法散布，竟基於重製及散布之概括犯意，於
    未經新力公司及光榮公司之同意或授權，於民國（下同）94
    年10月間某日起，在其位於臺南縣麻豆鎮○○路25之13 號
    住處，連續上網下載上開電腦程式後，再以其所有之電腦（
    含電腦螢幕、主機、DVD燒錄器）、空白光碟片，連續擅自
    重製於光碟內，且未得新力公司同意將「PlaySt at ion 」
    商標圖樣使用於遊戲光碟中，並於雅虎奇摩拍賣網站，刊登
    販賣上述盜版光碟之廣告，供不特定人上網選購，並以其電
    子郵件帳號goa48x@yahoo.com.tw作為與訂購者聯絡之方法
    ，以每片新台幣（下同）50元之價格販售，以其所有之信封
    利用不知情之郵差以代收貨款方式寄送上述盜版光碟片予訂
    購者，再由不知情之郵局承辦人將所得貨款匯入其所有第一
    銀行麻豆分行帳戶（帳號00000000000）內，以此買賣方式
    移轉所有權而散佈。嗣於94年12月19日下午4時35分許，經
    警持本院核發之搜索票在上址查獲，並扣得盜版「
    PlayStation 2」（內均有「Library  Programs」電腦程式
    ）系統遊戲軟體光碟245片、「真三國無雙中文版」、「真
    三國無雙２中文版」、「真三國無雙３」、「真三國無雙４
    」、「戰國無雙」及「戰國無雙猛將傳」各1片（總計251
    片）、電腦主機1台（含內建BDVD燒錄器1台）、銀行存摺1
    本、棉套1批及空白光碟片160片。
二、案經新力公司、光榮公司訴由內政部警政署保安警察第二總
    隊第一大隊第三中隊報告臺灣臺南地方法院檢察署檢察官偵
    查起訴。
    理  由
一、上揭犯罪事實，業據被告乙○○於偵查及本院審理中坦承不
    諱，核與告訴代理人甲○○、丁○○與楊文華於警詢時與偵
    查中之指訴相符，並有有商標註冊證、侵害告訴人商標專用
    權及著作權之鑑識證明及鑑識結果各1紙、著作權證明文件
    、網頁廣告目錄資料1份附卷及扣案之盜版「Play Station
    2」系統遊戲軟體光碟245片、「真三國無雙中文版」、「真
    三國無雙２中文版」、「真三國無雙３」、「真三國無雙４
    」、「戰國無雙」及「戰國無雙猛將傳」各1片（總計251片
    ）、電腦主機1台（含內建BDVD燒錄器1台）、銀行存摺1本
    、棉套1批及空白光碟片160片在卷足資佐證，足徵被告之自
    白與事實相符。本件事證明確，被告犯行堪予認定，應依法
    論科。
二、核被告乙○○所為，係犯商標法第八十一條第一款之侵害他
    人商標專用權罪、第八十二條之販賣仿冒商品罪，著作權法
    第九十一條第三項、第二項之意圖銷售而擅自以重製於光碟
    之方法侵害他人之著作財產權罪及同法第九十一條之一第三
    項、第一項之擅自以移轉所有權之方式散布光碟重製物而侵
    害他人之著作財產權罪。被告先後多次侵害商標專用權、販
    賣仿冒品、意圖銷售而擅自以重製於光碟之方法侵害他人著
    作財產權及擅自以移轉所有權之方法散布重製物為光碟而侵
    害他人之著作財產權之行為，時間緊接，所犯係構成要件相
    同之罪，顯係基於概括犯意為之，均為連續犯，應依法論以
    一罪，並各加重其刑。再被告於同時同地擅自重製如新力公
    司與光榮公司之著作權人之電腦程式著作，及散布侵害該二
    公司著作權人之著作財產權之重製物，均係以一重製或散布
    行為同時侵害二著作權人之法益，為想像競合犯，應從情節
    較重之一罪處斷。又被告所犯上開侵害商標專用權與販賣仿
    冒品罪間、意圖銷售而擅自以重製於光碟之方法侵害他人著
    作財產權與擅自以移轉所有權之方法散布重製物為光碟而侵
    害他人之著作財產權罪間，有方法結果之牽連關係，為牽連
    犯，應從一重論以連續意圖銷售而擅自以重製於光碟之方法
    侵害他人之著作財產權罪。爰審酌被告係在學之學生，一時
    貪圖不法利益，而為本案犯行，犯後尚能坦承犯行，惟其以
    上開方式重製他人之著作，並加以出售牟利，影響著作財產
    權人之權益，復參酌本件查扣侵害著作財產權之重製物之數
    量及價值等一切情狀，量處如主文所示之刑示懲。另查被告
    前未曾受有期徒刑以上刑之宣告，有台灣台南地方法院檢察
    署刑案資料查註紀錄表及台灣高等法院被告全國前案紀錄表
    各一紙在卷可按，其犯罪後已知警惕，本院認其經此科刑教
    訓後，無再犯之虞，因認其所受宣告之刑，以暫不執行為適
    當，爰併予宣告緩刑三年，以啟自新。又按犯罪在新法（即
    修正施行後刑法）施行前，新法施行後緩刑之宣告，應適用
    九十五年七月一日施行之新刑法第七十四條之規定，最高法
    院九十五年度第八次刑事庭會議決議可資參照。併此敘明。
三、又被告行為後，刑法第56條連續犯之規定，業於94年1月7日
    修正公布刪除，並於95年7月1日施行，則被告之犯行，因行
    為後新法業已刪除連續犯之規定，此刪除雖非犯罪構成要件
    之變更，但顯已影響行為人刑罰之法律效果，自屬法律有變
    更，依新法第2條第1項規定，比較新、舊法結果，仍應適用
    較有利於被告之行為時法律即舊法論以連續犯（最高法院95
    年第8次刑事庭會議決議參照）。另查被告行為後，94年1月
    7日修正公布之刑法，自95年7月1日施行，修正後之刑法刪
    除第55條關於牽連犯之規定。本件被告所犯上開侵害商標專
    用權與販賣仿冒品間、意圖銷售而擅自以重製於光碟之方法
    侵害他人著作財產權與擅自以移轉所有權之方法散布重製物
    為光碟而侵害他人之著作財產權罪間，有方法結果之牽連關
    係，具有牽連犯之關係，依修正前即行為時之規定，應從一
    重之意圖銷售而擅自以重製於光碟之方法侵害他人著作財產
    權罪處斷；依修正後之刑法既已刪除牽連犯之規定，則所犯
    上述各罪應依數罪併罰之規定分論併罰。比較新舊法之規定
    ，修正後之規定並非較有利於被告，依刑法第2條第1項之規
    定，應適用行為時之法律，即適用修正前刑法第55條牽連犯
    之規定，從一重之罪處斷。
四、扣案「PlayStation 2」（內均有「Library  Programs」電
    腦程式）系統遊戲軟體光碟245片、「真三國無雙中文版」
    、「真三國無雙２中文版」、「真三國無雙３」、「真三國
    無雙４」、「戰國無雙」及「戰國無雙猛將傳」各1片（總
    計251片）、電腦主機1台（含內建BDVD燒錄器1台）、銀行
    存摺1本、棉套1批及空白光碟片160片等物，均係供犯罪
    所用及因犯罪所得之物，業據被告於警詢與偵查中供承在卷
    ，不問屬於犯人與否，均依著作權法第九十八條之規定宣告
    沒收之。
據上論斷，應依刑事訴訟法第二百七十三條之一第一項、第二百
九十九條第一項前段，商標法第八十一條第一款、第八十二條，
著作權法第九十一條第二項、第三項、第九十一條之一第一項、
第三項、第九十八條，刑法第二條第一項前段、第十一條前段、
第五十五條前段、第七十四條第一項第一款，修正前刑法第五十
五條、第五十六條，判決如主文。
本案經檢察官丙○○到庭執行職務。
中    華    民    國    95    年    7     月    28    日
                    刑事第四庭  法  官  朱中和
以上正本證明與原本無異。
如不服本判決，應於收受送達後10日內向本院提出上訴書狀（應
附繕本）。
                                書記官  陳著振
中    華    民    國    95    年    7     月    31    日
附錄本案論罪科刑法條：
著作權法第91條第2項、第3項：
意圖銷售或出租而擅自以重製之方法侵害他人之著作財產權者，
處6月以上5年以下有期徒刑，得併科新臺幣20萬元以上2百萬元
以下罰金。
以重製於光碟之方法犯前項之罪者，處6月以上5年以下有期徒刑
，得併科新臺幣50萬元以上5百萬元以下罰金。
著作權法第91條之1第2項、第3項：
明知係侵害著作財產權之重製物而散布或意圖散布而公開陳列或
持有者，處3年以下有期徒刑，得併科新臺幣7萬元以上75萬元以
下罰金。
犯前項之罪，其重製物為光碟者，處6月以上3年以下有期徒刑，
得併科新臺幣20萬元以上2百萬元以下罰金。但違反第87條第4款
規定輸入之光碟，不在此限。


司法院資訊處製作；財團法人民間司法改革基金會備份。
